臺灣高等法院民事裁定　　　　　　　　　95年度抗字第1780號
抗　告　人　欣新安瓦斯防爆設備股份有限公司
法定代理人　乙○○
抗告人因與相對人甲○○（原名: 劉素美）等間履行契約等事件
，對於中華民國95年11月9日臺灣臺北地方法院95年度補字第905
號所為裁定提起抗告，本院裁定如下：
    主  文
抗告駁回。
抗告費用由抗告人負擔。
    理  由
一、抗告意旨略以：抗告人先位聲明係請求相對人履行契約，將
    價值新台幣（下同）2,275,000 元之系爭不動產登記於抗告
    人名下，則抗告人得受判決之利益僅2,275,000 元；至塗銷
    抵押權之登記，係被告即相對人履行契約移轉系爭不動產之
    附隨義務，依民事訴訟法第77條之6 之規定，至多選擇其一
    計算訴訟標的價額，原裁定以抗告人就訴訟標的之所有利益
    4,915,000元計算本件訴訟費用，適用法規不當，為此求予
    廢棄原裁定等語。
二、按以一訴主張數項標的者，其價額合併計算之。但所主張之
    數項標的互相競合或應為選擇者，其訴訟標的價額，應依其
    中價額最高者定之，民事訴訟法第77條之2第1項定有明文。
    所謂訴之預備合併，通常固指原告預防其提起之訴訟為無理
    由，而同時提起不能並存之他訴為備位，以先位之訴無理由
    時，可就備位之訴獲得有理由之判決之訴之合併而言。是於
    客觀的預備訴之合併，雖有數個訴訟標的與訴之聲明，但抗
    告人既僅請求法院就其中之一為其勝訴之判決，其訴訟利益
    僅為一個，其訴訟標的價額，自應依前開規定，選擇其中價
    額最高者定之。
三、經查：
  (一)本件抗告人即原告起訴主張依協商契約（下稱系爭契約）之
    法律關係，1.先位聲明：(1)被告即相對人應塗銷萬華地政事
    務所收件年期字號民國94年萬華字第023230號所為抵押權登
    記後，將門牌號碼台北市○○街147 巷5號4樓房屋所有權全
    部，暨該建物坐落土地即台北市○○街○ ○段99、100、107
    、108－1及108－5地號，所有權1 萬分之59之土地（下合稱
    系爭不動產），全部移轉登記予原告即抗告人；2.備位聲明
    ：被告即相對人應給付原告即抗告人160 萬元，及自92年12
    月20日起，至清償日止，按年息百分之5 計算之利息（見原
    審卷3、4頁），核屬客觀的預備訴之合併，揆諸前開說明，
    應選擇先位或備位聲明訴訟標的價額中最高者，計算本件訴
    訟標的價額。
  (二)先位聲明之訴訟標的價額：
    1.系爭不動產係抗告人委託相對人以2,275,000元向第3人黃
      玉彬所購，為抗告人所自承，有抗告人92年10月21日之民
      事起訴狀、及91年11月5日之訂金收據附卷可憑（見原法
      院卷30頁反面、41頁），則系爭不動產之訴訟標的價額為
      2,275, 000元。
    2.又最高限額抵押契約，如約定有存續期間者，訂約之目的
      ，顯在擔保存續期間內所發生之債權，凡在存續期間屆滿
      前所發生之債權，皆為抵押權效力所及，於存續期間屆滿
      前所發生之債權，債權人在約定限額範圍內，對於抵押物
      均享有抵押權，除債權人拋棄為其擔保之權利外，自無許
      抵押人於抵押權存續期間屆滿前，任意終止此種契約，是
      擔保債權在存續期間屆滿前，有隨時增減之可能，本件相
      對人於94年2月2日以系爭不動產，向訴外人交通銀行股份
      有限公司設定本金最高限額2,640,000 元，存續期間自94
      年2月2日起，至124 年2月1日止之最高限額抵押權，並經
      登記在案，有土地及建物登記謄本附卷可參（見原審卷8
      －11頁），是本件最高限額抵押存續期間至124 年2月1日
      ，尚未屆期，抗告人訴請塗銷抵押權設定登記，揆諸上開
      說明，其訴訟標的所有之利益為2,640,000元，自應以2,6
      40,000元為訴訟標的價額徵收裁判費。
    3.按以一訴主張數項標的者，其價額合併計算之，民事訴訟
      法第77條之2 前段定有明文。查，本件先位聲明之二項訴
      訟標的，並無互相競合或選擇之情形，自應合併計算其訴
      訟標的價額，則本件先位聲明之訴訟標的價額為4,915,00
      0元（計算式：2,275,000元＋2,640,000元＝4,915,000元
      ) 。
  (三)備位聲明之訴訟標的價額：
    按以一訴附帶請求其孳息者，不併算其價額，民事訴訟法第
    77條之2第2項定有明文。查，本件備位聲明為抗告人請求相
    對人給付160萬元本息，已如前述，依前開說明，本件備位
    聲明之訴訟標的價額為160萬元。
  (四)從而，本件應以訴訟標的價額最高者，即先位聲明之訴訟標
    的價額4,915,000元，計算本件裁判費，故抗告人應繳納之
    第一審裁判費為49,708元。
四、綜上所述，原法院依民事訴訟法第77條之13條之規定，命抗
    告人應補繳第一審裁判費49,708元，經核並無違誤。抗告意
    旨以抗告人本件得受判決之利益僅2,275,000 元，且塗銷抵
    押權之登記，係相對人履行契約移轉系爭不動產之附隨義務
    ，僅能選擇其一計算訴訟標的價額云云，指摘原裁定不當，
    為無理由，應予駁回。
五、據上論結，本件抗告為無理由，裁定如主文。
中　　華　　民　　國　　96　　年　　4　　 月　　30　　日
                    民事第五庭
                        審判長法　官  林丁寶
　　　　　　　　　  　　　　　法　官  陳博享
　　　　　　　　　　  　　　　法　官  蔡芳齡
正本係照原本作成。
本裁定除以適用法規顯有錯誤為理由，並經本院許可外，不得再
抗告。如提起再抗告，應於收受後10日內委任律師為訴訟代理人
向本院提出再抗告狀。並繳納再抗告費新台幣１千元。
中　　華　　民　　國　  96　　年　　5 　　月　　2 　　日
                              書記官  蔡錦輝
